【裁判字號】    92,交聲,113
【裁判日期】    920523
【裁判案由】    聲明異議
【裁判全文】
臺灣嘉義地方法院交通事件裁定                    九十二年度交聲字第一一三號
    原處分機關  交通部公路總局嘉義區監理所
    異  議  人
    即受處分人  甲○○○
右列異議人即受處分人因違反道路交通管理處罰條例案件，對於原處分機關即交通部
公路總局嘉義區監理所中華民國九十二年四月三十日所為之處分（嘉監裁字第裁七○
－Ｌ00000000號裁決書）聲明異議，本院裁定如左：
    主  文
異議駁回。
    理  由
一、本件異議意旨略以：異議人即受處分人甲○○○於民國九十二年一月三十日上午
    十時許駕駛牌照號碼Ｍ四－七六六九號自小客車，沿嘉義縣道一六二線公路由東
    往西方向行駛，途經該公路九公里又五百公尺處，與案外人張應群所駕駛牌照號
    碼ＩＰ－一二六號搭載案外人張佩雲之營業用大貨車發生車禍，致案外人張佩雲
    死亡，惟異議人甲○○○係在內側車道行駛，至事故地點開啟方向燈左轉，詎前
    開大貨車當時違規超車，二車因而碰撞，致案外人張佩雲不治，車禍係因他方不
    當超車所發生，異議人甲○○○並無違規可言云云。
二、按駕駛人駕駛汽車，應遵守道路交通標誌、標線、號誌之指示，道路交通安全規
    則第九十條前段定有明文。又雙黃實線依道路交通標誌標線號誌設置規則第一百
    四十九條第一項第八款係指「設於路段中，用以分隔對向車道，並雙向禁止超車
    、跨越或迴轉」之標線。再汽車駕駛人，駕駛汽車違反道路交通安全規則，因而
    肇事致人死亡者，吊銷其駕駛執照；汽車駕駛人，曾依本條例其他各條規定吊銷
    駕駛執照者，一年內不得考領駕駛執照，道路交通管理處罰條例第六十一條第一
    項第四款、第六十七條第三項亦有規定。
三、經查，異議人甲○○○於九十二年一月三十日上午十時許駕駛牌照號碼Ｍ四－七
    六六九號自小客車，沿嘉義縣道一六二線公路由東往西方向行駛，途經該公路九
    公里又五百公尺處，與案外人張應群所駕駛牌照號碼ＩＰ－一二六號搭載案外人
    張佩雲之營業用大貨車發生車禍，致案外人張佩雲死亡，而為嘉義縣警察局交通
    警察隊警員舉發「違反道路交通安全規則肇事致人死亡」等違規情事，嗣經交通
    部公路總局嘉義區監理所九十二年四月三十日嘉監裁字第裁七○－Ｌ00000
    000號裁處吊銷駕駛執照，一年內禁考等情，為異議人甲○○○所不爭執，復
    有該字號裁決書一份附卷可稽。
四、次查，異議人甲○○○於另案警訊時自陳：「我當時於車禍地點一百公尺前曾行
    駛於梅山往大林方向之外側車道，後來我打左轉方向燈變換至內側車道並繼續直
    行，行駛至車禍地點時所打之左轉方向燈尚未熄滅，此時同方向行駛內側車道欲
    往大林行駛之ＩＰ－一二六號大貨車自後方跟隨Ｍ四－七六六九號自小客車後側
    行駛，然後我將Ｍ四－七六六九號自小客車左轉至大林往梅山之內外側車道間時
    ，即遭ＩＰ－一二六號自小客車右中側擦撞。」等語。而案外人張應群於另案警
    訊時則稱：「（問：請你將發生車禍情形詳述之？）就是我駕駛營大貨車在正隆
    公司載貨出發，從梅山往大林方向行駛（由東往西）在內車道，於右述時地由甲
    ○○○駕駛自小客在同方向行駛在外車道行駛，當時我看到它的自小客車的車頭
    要往左邊方向轉，我見狀當時反應也是把營大貨往左邊方向轉，結果他的自小客
    擦撞我的營大貨，然後我的營大貨再去撞到人家的住宅的門柱及路燈。」等語，
    於另案偵查中則稱：「我是大貨車職業司機，．．我當時要去嘉義送貨，我太太
    跟我一起去送貨，我當時在內車道，她開車在外車道。．．（問：有無過失？）
    沒有，我在內車道，她在外車道左轉，我來不及閃。」等語，雙方對於車禍發生
    時雙方車輛相關位置及車禍原因之陳述固屬不一。然查，事故地點之嘉義縣道一
    六二線公路為雙向四線道，其中央分隔線係雙黃實線，業據調取臺灣嘉義地方法
    院檢察署九十二年度相字第一○○號、本院九十二年度交聲字第八五號案卷審閱
    其內所附之道路交通事故現場圖及照片甚明。再查，依前開道路交通事故現場圖
    及照片，案外人張應群所駕駛大貨車之左後輪於事故現場留有一道長約十三點三
    公尺之剎車痕，該痕係一自靠近雙向四線道中央分隔線附近自東北往西南約四十
    五度斜向延伸至東向車道（即對向車道）路旁大貨車傾覆處之弧線，自此跡證得
    以推測，該大貨車開始朝路旁斜向並弧線移動之初，左後輪之位置應處在雙向四
    線道之中央分隔線附近。倘若依異議人甲○○○之前開說法，斯時大貨車係自西
    向內側車道切入東向內側車道超越前車，大貨車大部分車身當逆向處在東向內側
    車道（即對向車道）之內，則大貨車左後輪此時應處在東向內側及外側車道間之
    分隔線附近，並自此處開始形成朝路旁斜向並弧形之延伸，諒不可能自雙向四線
    道之中央分隔線附近開始延伸。因此，由大貨車左後輪之剎車痕觀之，大貨車較
    不可能於超車之際撞擊他車，反而依案外人張應群前開供述，其原本在西向內側
    車道行駛，見他車橫阻在前，為閃躲起見，始自西向內側車道直接往東向車道路
    旁閃躲等情，與左後輪自雙向四線道中央分隔線附近斜往東向車道路旁之弧狀剎
    車痕等現場跡證相符。換言之，異議人甲○○○稱案外人張應群當時超車云云，
    乏其佐證，反而案外人張應群稱其在內側車道內行車，見異議人甲○○○所駕車
    輛突然左轉始向對向車道路旁閃躲等語，較為可信。而事故現場之雙向四線道中
    央分隔線係雙黃實線，已如前述，雙黃實線依道路交通標誌標線號誌設置規則第
    一百四十九條第一項第八款係指「設於路段中，用以分隔對向車道，並雙向禁止
    超車、跨越或迴轉」之標線，異議人許陳阿純在設有禁止跨越之地點貿然跨越左
    轉，顯然違反道路交通安全規則第九十條前段：「駕駛人駕駛汽車，應遵守道路
    交通標誌、標線、號誌之指示。」等規定，且依常情而言，駕駛後車之案外人張
    應群對此突如其來之危險實難預料，準此，異議人甲○○○前開違規，乃導致本
    件車禍發生之原因，至為明確，其既然違反道路交通安全規則肇事因而致人死亡
    ，原處分機關準此所為之裁罰亦屬無誤。本件聲明異議為無理由，應予駁回。
據上論結，應依道路交通管理處罰條例第八十七條第二項、道路交通案件處理辦法第
十九條，裁定如主文。
中      華      民      國      九十二      年    五    月    二十三    日
                                  臺灣嘉義地方法院交通法庭
                                      法  官  張  道  周
右正本證明與原本無異。
如不服本裁定，應於裁定送達後五日內向本院提出抗告狀（應附繕本）。
中      華      民      國      九十二      年    五    月    二十三    日
                                      書記官  王  佩  湘


司法院資訊處製作；財團法人民間司法改革基金會備份。
